【裁判字號】    98,易,1163
【裁判日期】    981225
【裁判案由】    詐欺
【裁判全文】
臺灣高雄地方法院刑事判決              98年度易字第1163號
公  訴  人  臺灣高雄地方法院檢察署檢察官
被      告  丙○○
上列被告因詐欺案件，經檢察官提起公訴（98年度偵字第12281
號），於被告為有罪之陳述後，本院合議庭裁定由受命法官獨任
進行簡式審判程序，判決如下：
    主  文
丙○○幫助犯詐欺取財罪，處有期徒刑貳月，如易科罰金，以新
臺幣壹仟元折算壹日。
    事  實
一、丙○○明知金融機構之帳戶與個人之財產信用密切關聯，一
    般人無故取得他人金融帳戶之存摺、提款卡、密碼之行為常
    與財產犯罪相關，且得預見現今詐騙集團等不法份子經常利
    用他人存款帳戶、提款卡、密碼轉帳等方式，獲取不法利益
    並逃避執法人員之追查，而提供自己之金融帳戶之存摺、提
    款卡及密碼予他人使用，可能被詐騙集團所利用，以遂行渠
    等詐欺犯罪之目的，竟仍以縱有他人持之犯罪亦無違反其本
    意，而基於幫助他人詐欺取財之不確定犯意，於民國97年9
    月18日，在高雄縣鳳甲國中附近之全家超商，將其所開立之
    中華郵政股份有限公司鹽埕郵局帳號00000000000000號帳戶
    之存摺、提款卡及密碼交付予鄭智仁（另經檢察官提起公訴
    ），並取得新臺幣（下同）7,000 元之代價，俟鄭智仁將上
    開帳戶交予詐騙集團使用，而該詐騙集團成員取得上開帳戶
    後，即意圖為自己不法之所有，基於詐欺取財之犯意，於97
    年9 月18日，由該詐騙集團某女子成員透過網路交友向甲○
    ○佯稱可以進行援交，再由該詐騙集團成員撥打電話予甲○
    ○要求先行匯款，但甲○○並無匯款意願，該詐騙集團成員
    即向甲○○恫稱：其係竹聯幫，如果沒有匯款，馬上就會到
    等語，致甲○○心生畏懼，遂依該詐騙集團成員之指示，匯
    款至詐騙集團所指定之其他帳戶內，其後該詐騙集團成員又
    撥打電話予甲○○，佯稱先前匯款之帳戶涉嫌洗錢，可以代
    為處理，但要求甲○○再匯款至指定帳戶，以便退款或交保
    ，致甲○○陷於錯誤，於97年9 月22日先後匯款328,051 元
    、100,000元至丙○○上開帳戶內。嗣甲○○發覺受騙，報
    警處理而查悉上情。
二、案經高雄市政府警察局移送臺灣高雄地方法院檢察署檢察官
    偵查起訴。
    理  由
一、按本件被告丙○○所犯係死刑、無期徒刑、最輕本刑為3 年
    以上有期徒刑以外之罪，其於準備程序就前揭被訴事實為有
    罪之陳述，經受命法官告知簡式審判程序之旨，並聽取其與
    公訴人之意見後，本院認無不得或不宜改依簡式審判程序進
    行之情形，爰依刑事訴訟法第273 條之1 第1 項規定，裁定
    本件由受命法官獨任進行簡式審判程序，合先敘明。
二、上開犯罪事實，業據被告丙○○於本院審理中坦承不諱，核
    與證人即被害人甲○○於警詢、偵查中，證人鄭智仁、蔡東
    育於偵查中之證述情節相符（見警卷第6 至9 頁，偵卷第4
    至8 、11至17、20至23頁），並有甲○○之合作金庫銀行松
    江分行綜合存款存摺影本、中華郵政股份有限公司高雄郵局
    97年11月11日高營字第0972002580號函檢附高雄鹽埕郵局帳
    號00000000000000號郵局存簿儲金立帳申請書、交易明細資
    料在卷可稽（見警卷第10至11、22至28頁），足認被告前開
    任意性自白與事實相符，本件事證明確，被告犯行堪以認定
    ，應依法論科。
三、按刑法上之幫助犯，係對於犯罪與正犯有共同之認識，而以
    幫助之意思，對於正犯資以助力，而未參與實施犯罪之行為
    者而言（最高法院75年度臺上字第1509號、84年度臺上字第
    5998號、88年度臺上字第1270號判決參照）；是以如未參與
    實施犯罪構成要件之行為，且係出於幫助之意思提供助力，
    即屬幫助犯，而非共同正犯。本件被告雖提供其所有之銀行
    帳戶之存摺、提款卡及密碼供詐騙集團成員作為詐欺取財匯
    款使用，惟被告單純提供帳戶供人使用之行為，並不等同於
    向被害人施以欺罔之詐術行為，且亦無證據證明被告有參與
    詐欺取財犯行之構成要件行為，被告上開所為，顯係對於詐
    欺集團成員遂行詐欺取財犯行資以助力，自應論以幫助犯。
    是核被告甲○○所為，係犯刑法第30條第1 項、第339 條第
    1 項之幫助詐欺取財罪，依刑法第30條第2 項幫助犯之規定
    ，減輕其刑。爰審酌被告在知悉國內現今詐騙案件盛行之情
    形下，竟仍隨意提供金融帳戶、提款卡、密碼等物提供給他
    人作為犯罪工具使用，紊亂社會正常交易秩序，並使不法之
    徒藉此能輕易獲取詐騙所得之金錢，導致檢警難以追緝，以
    及使被害人難以追回受詐騙之金額，所為實不足取，惟念及
    被告並無前科，此有臺灣高等法院被告前案紀錄表在卷可參
    （見本院卷第5 頁），且於本院審理中坦承犯行，犯後態度
    良好，其交付之帳戶資料僅有1 份，數量非鉅及其素行、生
    活狀況等一切情狀，量處如主文所示之刑，並諭知易科罰金
    之折算標準。
據上論斷，應依刑事訴訟法第273 之1 第1 項、第284 條之1 、
第299 條第1 項前段，刑法第30條第1 項前段、第2 項、第339
條第1 項、第41條第1 項前段，刑法施行法第1 條之1 ，判決如
主文。
本案經檢察官乙○○到庭執行職務。
中    華    民    國    98    年    12    月    25    日
                  刑事第七庭  法  官  林依蓉
以上正本證明與原本無異。
如不服本判決應於收受送達後10日內向本院提出上訴書狀，並應
敘述具體理由；如未敘述上訴理由者，應於上訴期間屆滿後20日
內向本院補提理由書（均須按他造當事人之人數附繕本）「切勿
逕送上級法院」。
中    華    民    國    98    年    12    月    28    日
                              書記官  邱靜銘
附錄本判決論罪科刑法條：
刑法第339條第1項
意圖為自己或第三人不法之所有，以詐術使人將本人或第三人之
物交付者，處5 年以下有期徒刑、拘役或科或併科1,000 元以下
罰金。


司法院資訊處製作；財團法人民間司法改革基金會備份。
